臺灣板橋地方法院刑事判決　　　　　　 94年度簡上字第487號
上　訴　人　臺灣板橋地方法院檢察署檢察官
被　　　告　甲○○
上列被告因違反動產擔保交易法案件，上訴人不服本院於民國94
年6 月30日以94年度簡字第2811號所為第一審刑事簡易判決（偵
查案號：臺灣板橋地方法院檢察署94年度偵字第9748號），提起
上訴，臺灣雲林地方法院檢察署移送併辦審理（臺灣雲林地方法
院檢察署94年度發查偵字第188 號），經本院管轄第二審合議庭
判決如下：
    主  文
原判決撤銷。
甲○○連續動產擔保交易之債務人，意圖不法之利益，將標的物
出質，致生損害於債權人，處有期徒刑月，如易科罰金，以
佰元折算壹日。
    事  實
一、甲○○為動產擔保交易之債務人，竟基於概括之犯意，意圖
    不法之利益，連續於：
    (一)民國（下同）93年8 月31日，以動產擔保交易附條件買賣
      之方式，向匯豐汽車股份有限公司（下稱匯豐公司）購買
      車牌號碼5962-JK 號自用小客車乙輛，約定總價為新臺幣
      （下同）584100元，自同年10月1 日起至96年9 月1 日止
      ，以每月為一期，每期給付16150 元，共分36期付清，並
      約定在上開價金未全部付清前，該車輛應停放於其臺北縣
      土城市○○街41之1 號住處，不得擅自遷移、轉讓、出租
      、出質、抵押或其他處分，而為動產擔保交易之債務人，
      詎甲○○取得該車輛後，自第4 期即未再付款，並擅自將
      該車輛出質於台北縣中和市○○路「三信當舖」，致匯豐
      公司追索無著而受有損害。
    (二)93年2 月25日，提供其所有國瑞廠牌，ST二EPN 型式，19
      94年份，車牌號碼HB-2057 號自用小客車乙輛為擔保品，
      以動產擔保交易法動產抵押設定之方式，向遠東國際商業
      銀行（下稱遠東銀行）貸款160000元，約定自93年3 月25
      日起，以每月為1 期，每期給付5946元，共分36期付清，
      並約定在價金未全部付清前，該車輛應停放於其臺北縣土
      城市○○街41之1 號住處，不得擅自遷移、轉讓、出租、
      出質、抵押或其他處分，並向公路總局臺北區監理所辦理
      動產抵押設定登記完竣，而為動產擔保交易之債務人，遠
      東銀行於93年7 月7 日將前開債權讓與和潤企業股份有限
      公司（下稱和潤公司），詎甲○○自第8 期即未再付款，
      並擅自將該車輛遷移他處，去向不明，復未與和潤公司連
      絡，致和潤公司追索無著而受有損害。
二、案經匯豐公司訴由臺灣板橋地方法院檢察署檢察官聲請簡易
    判決處刑及和潤公司訴由雲林縣警察局虎尾分局移請臺灣雲
    林地方法院檢察署檢察官移送併案審理。
    理  由
一、上揭犯罪事實(一)，業據被告於偵查中坦承不諱，核與告訴人
    匯豐公司代理人陳侑衛於偵查中指訴情節相符，並有動產擔
    保交易附條件買賣登記書、新車分期申請表、本票裁定、客
    戶分期付款記錄表、臺灣雲林地方法院94年度票字第68號民
    事裁定附卷可證，是被告之自白與事實相符，應堪採信，被
    告此部分犯行已臻明確，應予依法論科。
二、上揭犯罪事實(二)，業據告訴人和潤公司代理人陳伯均於本院
    庭訊時指稱：被告於自第8 期即93年10月份就開始沒有繳款
    ，伊有與被告聯絡，但電話不通，亦有至被告土城市○○路
    及雲林縣褒忠鄉住居所找尋，並未發現被告及該輛自用小客
    車等語明確，並有貸款借據暨動產抵押契約書、債權讓與契
    約書、債權人變更登記申請書、繳款明細表及和潤公司所寄
    存證信函在卷足證，是被告此部分犯行亦臻明確，亦應依法
    論科。
三、核被告上揭犯罪事實(一)之犯行，係犯動產擔保交易法第38條
    之動產擔保交易之債務人，意圖不法利益，將標的物出質，
    致生損害於債權人罪；被告上揭犯罪事實(二)之犯行，亦係犯
    同法第38條之動產擔保交易之債務人，意圖不法利益，將標
    的物遷移，致生損害於債權人罪。被告上開先後2 次犯行，
    其時間緊接，觸犯構成要件相同之罪名，顯係基於同一之概
    括犯意而為之，為連續犯，應依刑法第56條規定論以一罪，
    並加重其刑。原審就上揭犯罪事實(一)即被告與匯豐公司訂立
    附條件買賣契約購買上開自用小客車後，竟將標的物出質之
    犯行，其論罪科刑固非無見，惟被告另有上揭犯罪事實(二)所
    示其與告訴人和潤公司以動產擔保交易法動產抵押設定之方
    式貸款後，將標的物遷移之犯行，且上揭犯罪事實(一)、(二)間
    有連續犯之裁判上一罪關係，業據本院認定如上，是上揭犯
    罪事實(二)雖未據公訴人一併起訴，且原審亦未及審酌此裁判
    上一罪之犯罪事實，即屬無可維持，應予撤銷改判。爰審酌
    被告本件犯罪之動機、目的、手段及其先後所得之不法利益
    等一切情狀，量處如主文所示之刑，並諭知易科罰金之折算
    標準，以資懲儆。
四、本件被告經本院先後合法傳喚，均無正當理由不到庭，爰依
    刑事訴訟法第371 條規定，不待其陳述，逕行判決。
五、據上論斷，應依刑事訴訟法455 條之1 第1 項、第3 項、第
    369 條第1 項前段、第371 條，動產擔保交易法第38條，刑
    法第11條前段、第56條、第41條第1 項前段，罰金罰鍰提高
    標準條例第1 條前段、第2 條判決如主文。
本案經檢察官黃仙宜到庭執行職務
中　　華　　民　　國　　94　　年　　10　　月　　31　　日
　　　　  刑事第十三庭  審判長法  官  戴 嘉 清
                              法  官  廖 怡 貞
                              法　官　林 晏 鵬
以上正本證明與原本無異。
不得上訴。
                              書記官　陳 君 偉
中　　華　　民　　國　　94　　年　　10　　月　　31　　日
附錄本案科刑論罪法條：
動產擔保交易法第38條(處分標的物之處罰)
動產擔保交易之債務人，意圖不法之利益，將標的物遷移、出賣
、出質、移轉、抵押或為其他處分，致生損害於債權人者，處3
年以下有期徒刑、拘役或科或併科6000元以下之罰金。
